---
title: "Aprendizaje Supervisado en R: Clasificación"
format: html
editor: visual
---

## Vecinos cercanos (kNN) {#quarto}

Se trata de algortimos que utilizan la cercanía en cuanto a ciertos valores de las variables consideradas importantes para realizar una clasificación.

### Reconociendo señales viales con kNN

Después de haber tenido un humano detrás del volante por varios viajes, es hora de que el coche autónomo intente probarse a sí mismo.

Al comienzo del viaje, la cámara obtiene la imagen de una señal vial de alto. Apliquemos un clasificador kNN para ayudar al coche a reconocer la señal.

Carguemos tanto la librería `class` como el set de datos `signs`, el cual contiene las observaciones que queremos clasificar. Lo primero lo realizamos de la manera habitual:

```{r}
library(class)
```

Lo segundo lo haremos de una manera diferente, ya que nuestros datos se encuentran en un archivo de texto independiente de RStudio. Utilizaremos `read.csv()` para leer el contenido del archivo que contiene nuestro set de datos.

```{r}
signs <- read.csv("signs.csv")
signs
```

mediante una variable a la cual le asignaremos el contenido de la columna `sign_type` contenida en el conjunto de datos `signs`. Recordemos que la selección de una columna se consigue con el símbolo `$`, indicando el set original y en seguida la columna de interés:
